臺灣臺中地方法院民事判決
                                   110年度中簡字第2657號
原      告  旺旺友聯產物保險股份有限公司

法定代理人  劉自明
訴訟代理人  凃福仁
被      告  吳孟謙

上列當事人間請求損害賠償事件，本院於中華民國110年10月27
日言詞辯論終結，判決如下：
    主      文
被告應給付原告新台幣貳佰萬元及自民國一一○年十月一日起至
清償日止，按週年利率百分之五計算之利息。
訴訟費用新台幣貳萬零捌佰元由被告負擔。
本判決得假執行。
    事實及理由
一、原告主張：被告於民國108年10月18日21時33分許，無照駕
    駛原告所承保車牌號碼0000-00號自用小客車（下稱系爭車
    輛），搭載其友人蔡宥銘，行經台中市○○區○○路000 號前時
    ，竟疏未注意車前狀況，貿然以時速近百公里之速度超速行
    駛（該路段速限為時速30公里），衝撞穿越道路之行人陳照
    鎮，致彈飛倒地受傷後，被告肇事逃逸，陳照鎮經救護車送
    往大雅區清泉醫院救治，到院前已無生命跡象，頭部受創傷
    重不治死亡（註：被告上開行為業經本院108年度交訴字第3
    67號以其涉犯刑法第276條因過失致人於死罪並依道路交通
    處罰條例第86條第1項加重其刑及刑法第185條之4駕駛動力
    交通工具肇事致人死傷逃逸罪，分別判處有期徒刑1年2月、
    1年6月，應執行有期徒刑2年6月），原告已依強制汽車責任
    保險法規定，賠付陳照鎮之法定繼承人死亡保險金新台幣（
    下同）200萬元，依強制汽車責任保險法第29條第1項第5款
    之規定，代位陳照鎮之法定繼承人行使損害賠償求權，訴請
    被告給付200萬元，為此提起本件訴訟等語。訴之聲明：被
    告應給付原告200萬元及自起訴狀繕本送達翌日起至清償日
    止，按週年利率5%計算之利息。
二、原告主張上開事實，業據其提出與所述相符之強制汽車保險
    死亡理賠計算書、臺中市政府警察局道路交通事故當事人登
    記聯單、現場圖、臺灣臺中地方檢察署相驗屍體證明書、受
    害人繼承系統表暨聲明表、賠償給付同意書為證，並經本院
    依職權向臺中市政府警察局豐原分局調閱本件交通事故之道
    路交通事故現場圖、初步分析研判表、調查筆錄、詢問筆錄
    、現場照片等核閱屬實，並為被告所不爭執，堪認原告之主
    張為真實。
三、按因故意或過失，不法侵害他人之權利者，負損害賠償責任
    ；不法侵害他人之身體或健康者，對於被害人因此喪失或減
    少勞動能力，或增加生活上之需要時，應負損害賠償責任，
    民法第184條第1項前段、第193條第1項，分別定有明文。復
    按，被保險人有下列情事之一，致被保險汽車發生汽車交通
    事故者，保險人仍應依本法規定負保險給付之責。但得在給
    付金額範圍內，代位行使請求權人對被保險人之請求權：五
    、違反道路交通管理處罰條例第21條或第21條之1 規定而駕
    車，強制汽車責任保險法第29條第1項第5款，定有明文。按
    汽車，指在道路上不依軌道或電力架線而以原動機行駛之車
    輛（包括機車），道路交通安全規則第2條第1項第1款，定
    有明文。再按，汽車駕駛人未領有駕駛執照駕駛小型車或機
    車，處新臺幣6千元以上1萬2 千元以下罰鍰，並當場禁止其
    駕駛，道路交通管理處罰條例第21條第1項第5款亦有明文。
     經查，被告於上揭時、地，無照駕駛系爭車輛，衝撞穿越
    道路之行人陳照鎮，致彈飛倒地受傷後，被告肇事逃逸，陳
    照鎮經救護車送往大雅區清泉醫院救治，到院前已無生命跡
    象，頭部受創傷重不治死亡。是以，陳照鎮死亡與被告無照
    過失駕車行為間，具有因果關係，且原告已依汽車強制責任
    保險規定賠付陳照鎮之法定繼承人死亡保險金200萬元，原
    告自得依強制汽車責任保險法第29條第1項第5款規定，代位
    行使陳照鎮之法定繼承人對被告之侵權行為損害賠償請求權
    。
四、按行車速度，依速限標誌或標線之規定，道路交通安全規則
    第93條第1 項前段定有明文；又按汽車行駛時，駕駛人應注
    意車前狀況及兩車併行之間隔，並隨時採取必要之安全措施
    ，道路交通安全規則第94條第3 項亦定有明文。本案事故路
    段時速限制為30公里，有上開道路交通事故調查報告表㈠速
    限欄載明。參諸，卷附之臺中市政府警察局調查筆錄內被告
    之陳述：「…我當時沒發現前面有人，當時整條路都很暗，
    當蔡宥銘大喊有人的時候，我當時嚇到，我就踩了油門，當
    我發現前面有人的時候已經來不及了，車輛的右前方撞到了
    被害人，我只聽到嘣一聲，不知道他在哪裡，我看到前方有
    可以迴轉的地方就迴轉回肇事現場，我當時看到被害人趴在
    地上然後又有流血，我不知道怎麼處理，… 」等語。是被告
    駕車途經肇事地點，以時速近百公里之速度行駛，顯已超速
    行駛，又依當時無不能注意之情形，竟疏未注意車前狀況，
    並貿然以時速近百公里之速度超速行駛，致所駕駛之自用小
    客車撞擊正在過馬路之陳照鎮，陳照鎮因而傷重不治死亡，
    足認被告對本件車禍之發生，應有過失，此有調查筆錄及現
    場照片附卷可參，並經道路交通事故現場圖載繪明確。足徵
    ，被告對本件車禍之發生，確有過失，且應負全部之過失責
    任。從而，原告依強制汽車責任保險法第29條第1項第5款規
    定，請求被告給付200萬元及自起訴狀繕本送達翌日（即110
    年10月1日）起至清償日止，按週年利率5%計算之利息，為
    有理由，應予准許。
五、本件係就民事訴訟法第427條第1項訴訟適用簡易程序所為被
    告敗訴之判決，故依同法第389 條第1項第3款之規定，自應
    依職權宣告假執行。
六、本件訴訟費用額確定為2萬0800元（即裁判費2萬0800元），
    由敗訴之被告負擔。
七、據上論結，本件原告之訴為有理由，依民事訴訟法第78條、
    第389條第1項第3款，判決如主文。
中　　華　　民　　國　　110 　年　　11　　月　　10　　日
                      臺灣臺中地方法院臺中簡易庭        
　　　　　　　　　　　　　　　　　法  官  陳添喜
以上正本係照原本作成。
如不服本判決，應於送達後20日內，向本院提出上訴狀並表明上
訴理由，如於本判決宣示後送達前提起上訴者，應於判決送達後
20日內補提上訴理由書（須附繕本）。如委任律師提起上訴者，
應一併繳納上訴審裁判費。
中　　華　　民　　國　　110 　年　　11　　月　　10　　日

                                   書記官 黃舜民